臺灣高等法院刑事裁定
　　抗 　告 　人
　　即原處分機關　交通部公路總局台北區監理所
　　受　處 分 人　利國交通股份有限公司
　　代　表　人　　甲○○
上列抗告人因受處分人違反道路交通管理處罰條例案件，不服臺
灣士林地方法院，中華民國93年2月4日裁定（94年度交聲字第47
號），提起抗告，本院裁定如下：
    主  文
原裁定撤銷，發回臺灣士林地方法院。
    理  由
一、原裁定意旨略以：受處分人利國交通股份有限公司 (下稱利
    國公司）所有車牌號碼8K-621號營業貨運曳引車，由羅志強
    駕駛，於民國九十三年十二月二十四日上午一時七分，在臺
    三線林內段固定地磅站，為警舉發超載三二、七一公噸，惟
    羅志強所載運之物為挖土機，係整體物品，又未申請臨時通
    行證。經查，汽車裝載貨物應依照其核定之總重量載運，若
    裝載貨物超重，影響行車安全，自應加以處罰，道路交通管
    理處罰條例第二十九條之二第一項定有明文，但裝載之物若
    為整體物品時，又超過汽車經核定得裝載之總重量時，該物
    品既不能分割裝載，自應例外在考慮行車安全之條件下准其
    裝載，故要求其裝載整體物品超重時應請領臨時通行證，此
    參見同條例第二十九條第一項第二款規定：「裝載整體物品
    有超重、超長、超寬、超高，而未請領臨時通行證，或未懸
    掛危險標識」自明。再者，同條例第二十九條第一項第一款
    係規定：「裝載貨物超過規定之長度、寬度、高度者」，與
    前揭同條項第二款之間，其第一款係指一般貨物而言，並未
    處罰「超重」之情形，若有超重，自應依同條例第二十九條
    之二第一項、第三項規定加以處罰；反之，該第二款對於「
    整體物品」之「超重」既已處罰，自無再適用同條例第二十
    九條之二第一項、第三項規定之理。相較之下，足認該條例
    第二十九條之二第一項係對於汽車載運超重之一般規定，而
    第二十九條第一項第二款係針對裝載整體物品超重之特別規
    定。本件車牌號碼8K -621 號營業貨運曳引車所載運之物為
    挖土機，係不可分割之整體物，其載運超重、未請領臨時通
    行證，自應依該條例第二十九條第一項第二款、第二項之規
    定處罰，而非依同條例第二十九條之二第一項、第三項之規
    定處罰甚明，此部分原處分未予詳查，遽依上開條例第二十
    九條之二第一項、第三項規定予裁罰，尚有未洽，應認本件
    異議人即受處分人之異議為有理由，乃將原處分撤銷，諭知
    利國公司汽車所有人，於汽車裝載時，裝載整體物品超重而
    未請領臨時通行證，處罰金新台幣四千五百元，並記汽車違
    規紀錄一次。
二、抗告人即原處分機關抗告意旨略以：道路交通管理處罰條例
    第二十九條第一項第二款，應指「汽車裝載『整體物品』有
    超重、超長、超寬、超高應申請臨時通行證，而未請領者；
    應懸掛危險標幟者，而未懸掛」之處分規定，第二十九條之
    二第一項、第三項，乃依其超載程度採取分級加重處罰，且
    無處罰上限，以遏止違規超載行為，上述違規行為態樣不同
    ，係為加強道路交通管理，維護交通秩序，確保交通安全而
    分別訂定處罰規範，此交通部亦以九十一年八月三十日以交
    路字第０九一００四八八二八號函釋示，表示上述違規行為
    應分別裁處之意見。檢視本件雲警交字第KAD213723 號舉發
    違反道路交通管理事件通知之右上角，可知違規當時駕駛員
    即有攜帶臨時通行證，證號為北監運字第0930017967-5號，
    僅其裝載內容與申請不同，是本件利國公司已有申請臨時通
    行證，原審裁定意旨認係汽車裝載時，裝載整體物品有超重
    而未請領臨時通行證，與違規事實顯有不符。又同條例第二
    十九條之二第一項、第三項超載處分行為並未分車輛大小、
    及裝載貨物之種類，只要有超載之行為即應受處分，本件違
    規行為如依原審裁定僅處罰新台幣四千五百元，如依該條例
    第二十九條之二第一項之規定及違反道路交通管理事件統一
    裁罰基準表所定超載之裁罰金額，如超載一、七公噸須處新
    台幣一萬二千元。是本案兩種違規行為，應分別處罰，方符
    合公平、比例原則，爰依法提起抗告。
三、經查：
  (一)受處分人利國公司所有車牌號碼8K-621號營業貨運曳引車，
    由羅志強駕駛，於民國九十三年年十二月二十四日上午一時
    七分許，在臺三線林內段固定地磅站，經雲林縣警察局員警
    舉發「裝載挖土機經會同司機過磅總重七十二、七一公噸，
    核重四十公噸，超載三十二、七一公噸整體物」違規，因而
    為警當場以違反道路交通管理處罰條例第二十九條之二第一
    項開單舉發等情，為受處分人所不否認，復有雲林縣警察局
    (92)雲警交字第KAD213723 號舉發違反道路交通管理事件通
    知單影本乙份在卷可稽，是受處分人所有上開營業貨運曳引
    車確有於上開時、地載運整體物超重之事實，堪予認定。
  (二)依上開雲林縣警察局 (92)雲警交字第KAD213723號舉發違反
    道路交通管理事件通知單所載，羅志強所駕上開車牌號碼8
    K-621 號營業貨運曳引車，於遭警舉發時攜有通行證，證號
    為北監運字第0930017967-5號，有卷附之上開通知單可資為
    憑，究竟該通行證是否係為裝載本案整體物品而請領之臨時
    通行證？本件得否論以汽車裝載整體物品超重，而「未請領
    臨時通行證」？仍應再予查明。且原裁定理由認道路交通管
    理處罰條例第二十九條之二第一項係對於汽車載運超重之一
    般規定，而第二十九條第一項第二款係針對裝載「整體物品
    」品超重之特別規定，而認交通部上開有關該條例第二十九
    條第一項第二款之解釋係「汽車裝載整體物品有超重、超長
    、超寬、超高應申請臨時通行證，而未請領者；應懸掛危險
    標幟者，而未懸掛之處分規定」之函示與法律規定內涵不符
    ，然若依原審裁定對該條文所採之見解，則汽車裝載「整體
    物品」前，雖已請領臨時通行證，但駕駛人或汽車所有人仍
    違反臨時通行證所限制裝載之「整體物品」之重量規定，任
    意違規超重，是否仍應適用該條例第二十九條第一項第二款
    原審所謂對裝載「整體物品」品超重之特別規定？如此與該
    條規定之「未請領臨時通行證」是否相符？再者，同條例第
    二十九條第一項第二款係規定「裝載整體物品有超重、超長
    、超寬、超高，【而】未請領臨時通行證，或未懸掛危險標
    識者」，該條文之義是否應係在處罰未請領臨時通行證，或
    未懸掛危險標識之情形？此由同條例三十條第一項第一款規
    定「裝載整體物品有超重、超長、超寬、超高情形，而未隨
    車攜帶臨時通行證或未依規定路線、時間行駛者」，應係在
    處罰未隨車攜帶臨時通行證、未依規定路線、時間行駛之情
    形，似應為相同之解釋，交通部上開函釋是否全與法律規定
    之內涵不符？仍有審究餘地。此外，本件羅志強違規之時間
    係九十三年十二月二十四日，受處分人聲明異議案件繫屬於
    原審法院之時間為九十四年一月十三日，原審顯無可能於九
    十三年二月四日就受處分人之聲明異議為裁定，是原裁定日
    期記載裁定時間為九十三年二月四日，自有可議之處。綜上
    ，抗告人之抗告尚非無理由，原審未予詳查，逕將抗告人之
    原處分予以撤銷，另依同條例第二十九條第一項第二款為裁
    定，尚有可議，爰將原裁定予以撤銷，發回原審裁定，另為
    適法之裁定。
據上論結，應依道路交通案件處理辦法第二十六條，刑事訴訟法
第四百十三條前段，裁定如主文。
中　　華　　民　　國　　94　　年　　6 　　月　　2 　　日
                  刑事第七庭審判長法  官  蔡秀雄
                                  法  官  林明俊
                                  法  官  蘇素娥
以上正本證明與原本無異。
不得再抗告。
                                  書記官  何閣梅
中　　華　　民　　國　　94　　年　　6 　　月　　3 　　日
